【裁判字號】    97,上易,65
【裁判日期】    970528
【裁判案由】    損害賠償
【裁判全文】
臺灣高等法院高雄分院民事判決     97年度上易字第61、65號
上  訴  人    甲○○
被 上訴 人    黃珠月（即東春視聽音響）
兼訴訟代理人  乙○○
上列當事人間請求損害賠償事件，上訴人對於民國96年12月26日
臺灣屏東地方法院95年度訴字第387 、510 號第一審判決提起上
訴，並為訴之追加（即擴張聲明），本院於97年5 月14日言詞辯
論終結，判決如下：
    主  文
上訴駁回。
追加之訴及其假執行之聲請均駁回。
第二審及追加之訴訴訟費用均由上訴人負擔。
    事實及理由
一、本件上訴人於提起附帶民事訴訟時僅列被上訴人乙○○為被
    告，嗣追加乙○○之僱用人即被上訴人黃珠月（即東春視聽
    音響）為被告，惟刑事庭於民國95年6 月20日僅將乙○○部
    分移送民事庭，分由95年度訴字第387 號審理，迨於95年10
    月5 日始另將黃珠月即東春視聽音響部分移送民事庭，分由
    95 年 度訴字第510 號審理，原審將此二案合併辯論並合併
    裁判，上訴人對被上訴人二人分別提起上訴，分由本院97年
    度上易字第61號、第65號審理，本院依民事訴訟法第205 條
    規定將此二案合併辯論並合併裁判，先予說明。
二、上訴人起訴主張：乙○○受僱於黃珠月（即東春視聽音響）
    擔任司機，於民國94年7 月1 日17時30分許，駕駛車號3396
    - FD號自小貨車，至屏東縣潮州鎮○○里○○路233 號前停
    車欲下車時，疏未注意後方有無來車，即貿然開啟車門，適
    伊騎乘車號XVY-206 號重型機車，自後駛至，閃煞不及，撞
    擊上開自小貨車左前車門，致伊受有頭部外傷併腦震盪、左
    肘擦挫傷及全身多處挫傷等傷害，現仍有耳鳴、站立不穩、
    全身酸痛及左手指酸麻等症狀，伊因此支出醫藥費新台幣（
    下同）4 萬9956元、往來就醫車資2 萬6748元，並受有工作
    損失21 9萬元及精神上損害50萬元，合計276 萬6704元，得
    請求乙○○賠償。黃珠月（即東春視聽音響）係乙○○之僱
    用人，應負連帶賠償責任，爰依侵權行為之規定，求為命乙
    ○○、黃珠月（即東春視聽音響）應連帶如數賠償，並加計
    自起訴狀繕本送達翌日起之法定遲延利息。原審判決被上訴
    人應連帶給付上訴人45萬6704元及自95年11月14日起至清償
    日止，按週年利率5%計算之利息，駁回其餘之訴，並依職權
    宣告假執行。上訴人不服，提起上訴，並擴張聲明，於本院
    聲明：(一)原判決第二項、第三項、第五項廢棄。(二)被上訴人
    應再給付上訴人148 萬9092元，及起訴狀繕本送達翌日起至
    清償日止，按年息5%計算之利息（其中139 萬5000元本息係
    上訴部分，9 萬4092元本息係追加部分）。(三)願供擔保請准
    宣告假執行。
三、被上訴人則以：兩造於原審判決後談和解時，上訴人要求增
    加賠償金額，伊找保險公司談，保險公司同意增加理賠金額
    ，兩造於97年3 月12日已達成和解等語，資為抗辯。於本院
    聲明：上訴駁回。
四、上訴人主張被上訴人乙○○受僱於被上訴人黃珠月（即東春
    視聽音響）擔任司機，於上開時地駕駛小貨車停車欲下車時
    ，疏未注意後方有無來車，即貿然開啟車門，適伊騎乘重型
    機車，自後駛至，撞擊該小貨車左前車門，致伊受有頭部外
    傷併腦震盪、左肘擦挫傷及全身多處挫傷等情，為兩造所不
    爭，堪信為真實。上訴人依侵權行為之規定，請求被上訴人
    賠償損害，被上訴人則以兩造已達成和解等語置辯。就此，
    上訴人主張伊係受保險公司之欺騙而簽訂和解書，當時伊處
    於腦震盪後遺症中，頭暈無法仔細看清楚和解書內容，翌日
    伊仔細看清楚該和解書，方知該和解書內容與新光產險人員
    口述（第三人強制責任險可理賠105 萬元，可先簽名申請部
    分和解，由保險公司給付60多萬元醫療費）不同，該和解書
    內容不實，新光產險人員當時亦未向伊言明簽此和解書，伊
    即放棄其餘全部請求，故伊簽名於系爭和解書，不能算兩造
    已和解等語。是本件爭點在於兩造是否已達成和解？上訴人
    應否受該和解之拘束？
五、本院判斷：
  (一)按和解有使當事人所拋棄之權利消滅及使當事人取得和解契
    約所訂明權利之效力，民法第737 條定有明文。又和解原由
    兩造互相讓步而成立，和解之後任何一方所受之不利益均屬
    其讓步之結果，不能據為撤銷之理由。和解契約合法成立，
    兩造當事人即均應受該契約之拘束，縱使一造因而受不利益
    之結果，亦不得事後翻異，更就和解前之法律關係再行主張
    （最高法院19年上字第1964號判例意旨參照）。
  (二)上訴人提起上訴後，兩造曾於97年3 月12日簽訂和解書，有
    被上訴人所提和解書可稽（本院卷18頁），上訴人於本院準
    備程序中對該和解書之真正亦無爭執（本院卷46頁），堪信
    為真。查該和解書記載「一甲方（指被上訴人）賠付乙方（
    指上訴人），體傷部分共計陸拾捌萬元陸仟貳佰元整，財損
    部分已和解完畢。二上述金額由甲方先行支付肆萬元整，餘
    款陸拾肆萬陸仟貳佰元整由甲方投保之保險公司給付，賠款
    金額包含強制險可申請之一切範圍。三款項於97年4 月12日
    匯入乙方所提供之帳號內，逾期即清算法定之利息。四乙方
    需撤銷對甲方所有之一切刑事及民事訴訟訟。甲、乙雙方均
    拋棄其餘損害賠償請求權及民、刑事訴訟權利。備註：本和
    解書乙式肆份除雙方各執乙份為憑外，餘乙份送新光產物保
    險股份有限公司存查」，上訴人自承其於97年3 月3 日已假
    執行領取黃珠月之合作金庫存款3 萬9249元，保險公司於97
    年4 月10日或12日將64萬6200元匯入伊之銀行帳戶，此款項
    係包括執行費用及裁判費用。伊當時沒錢看病，才同意簽和
    解書，保險公司匯錢給伊之後，伊有錢去看病等語（本院46
    頁），足認兩造就本件車禍已達成以68萬6200元和解，上訴
    人因此拋棄其餘損害賠償請求權，則依前揭規定及判例意旨
    ，上訴人即應受該和解契約之約束，乃上訴人事後翻異，主
    張伊受保險公司之欺騙而簽訂和解書，當時伊頭暈未詳閱和
    解書內容，系爭和解書內容不實，不能算兩造已和解等語，
    難謂正當。
  (三)上訴人另主張依和解書內容應由被上訴人給付4 萬元，伊已
    執行領取黃珠月之存款3 萬9249元，被上訴人尚欠751 元未
    給付等語。惟被上訴人辯以上訴人於和解時表明其已執行3
    萬9 千多元，同意以整數計，所以和解書上才記載由伊先行
    支付4 萬元等語。查上訴人既不否認其於97年3 月12日簽訂
    和解書之前，已於同年月3 日因假執行而取得黃珠月之存款
    3 萬9249元，則兩造事後以68萬6200元達成和解時，就被上
    訴人已給付部分同意按4 萬元整數計算，與常情無違，上訴
    人主張被上訴人尚欠751 元未給付，應不足採。
六、綜上所述，兩造就本件車禍既已達成和解並履行完畢，上訴
    人所受損害可得請求之權利，亦因和解讓步而消滅，上訴人
    自不得再向被上訴人為請求，乃被上訴人主張兩造迄今未和
    解，依侵權行為之規定，請求上訴人再給付上訴人148 萬90
    92元（含上訴部分139 萬5000元、追加部分9 萬4092元）及
    法定遲延利息，即非正當，不應准許，其假執行之聲請亦失
    所依據。原審駁回上訴人139 萬5000元本息之請求及假執行
    之聲請，理由雖不同，但結論相同，仍應予維持，上訴意旨
    指摘原判決此部分不當，求予廢棄改判，非有理由，及其追
    加之訴暨假執行之聲請，亦無理由，均應予駁回。兩造其他
    攻防及所舉證據，於判決結果不生影響，毋庸逐一論述，附
    此敘明。
七、據上論結：本件上訴及追加之訴均為無理由，依民事訴訟法
    第449 條第2 項、第78條，判決如主文。
中    華    民    國    97     年    5    月    28    日
                          民事第六庭
                                審判長法官  許明進
                                法      官  張明振
                                法      官  徐文祥
以上正本證明與原本無異。
本件不得上訴。
中    華    民    國    97    年    5     月    29    日
                                書  記  官  呂素珍


司法院資訊處製作；財團法人民間司法改革基金會備份。
